臺灣板橋地方法院刑事判決　　　　　　 96年度交易緝字第3號
公　訴　人　臺灣板橋地方法院檢察署檢察官
被　　　告　乙○○
選任辯護人　周立仁律師
上列被告因過失傷害案件，經檢察官提起公訴（95年度偵字第77
19號），本院判決如下：
    主  文
乙○○無罪。
    理  由
一、公訴意旨略以：被告乙○○於民國94年12月3 日18時42分許
    ，駕駛車號TN-2697 號自用小客車（下稱甲車），沿台北縣
    五股鄉○○○路往新莊方向行駛，途經疏洪一路與疏洪十路
    交岔路口欲右轉疏洪十路時，理應注意車輛行駛時，駕駛人
    應注意車前狀況，隨時採取必要之安全措施；亦應注意汽車
    行駛至交岔路口，轉彎時應遵守燈光號誌之指示行車；並應
    於遇到前行或轉彎之車道交通擁塞時，應在路口停止線前暫
    停，不得逕行駛入交岔路口內，致燈誌轉換後，仍未能通過
    妨害其他車輛通行；且應注意會車相互之間隔不得少於半公
    尺。而依當時情形，又無不能注意之情事，竟疏於注意，於
    通過上開交岔路口時，貿然右轉，疏未留意車前狀況、會車
    間隔與當時交岔路口之狀況及當時號誌之指示，仍貿然右轉
    ；適同一時、地，甲○○騎乘車號DK T-097號機車（下稱乙
    車），沿台北縣五股鄉○○○路往6 號越堤道方向行駛，途
    經疏洪十路與疏洪一路交岔路口欲左轉疏洪一路時，本應注
    意車輛行駛時，駕駛人應注意車前狀況，隨時採取必要之安
    全措施；亦應注意會車相互之間隔不得少於半公尺。而依當
    時情形，又無不能注意之情事，竟亦疏於注意，於通過上開
    交岔路口時，貿然左轉，疏未留意車前狀況、會車間隔。由
    於雙方上述之疏失，是於甲乙二車轉彎會車時，避煞皆已不
    及，遂於該交岔路口，發生擦撞車禍，甲車車前保險桿右側
    擦撞乙車右側，致使乙車騎士甲○○於車倒地後，受有右膝
    後十字韌帶損傷、右膝膝內障礙、身體多處挫傷等傷害。因
    認被告涉犯刑法第284 條第1 項前段之過失傷害罪嫌等語。
二、按犯罪事實應依證據認定之，無證據不得認定犯罪事實。又
    不能證明被告犯罪或其行為不罰者應諭知無罪之判決，刑事
    訴訟法第一百五十四條第二項刑事訴訟法第三百零一條第一
    項分別定有明文。而認定不利於被告之事實，須依積極證據
    ，苟積極證據不足為不利於被告事實之認定時，即應為有利
    於被告之認定，更不必有何有利之證據。最高法院著有三十
    年上字第八一六號判例意旨可參。再按認定犯罪事實所憑證
    據，雖不以直接證據為限，間接證據亦包括在內；然無論直
    接或間接證據，其為訴訟上之證明，須於通常一般之人均不
    致有所懷疑，而得確信其為真實之程度者，始得據為有罪之
    認定。如未能發現相當證據，或證據不足以證明，自不能以
    推測或擬制之方法，以為裁判基礎，最高法院七十六年台上
    字第四九八六號、四十年台上字第八六號判例意旨足憑。經
    核公訴意旨認被告涉有上揭罪嫌，係以告訴人之指訴、道路
    交通事故調查報告表（一）、（二）及道路交通事故現場圖
    、行政院衛生署台北醫院出具之診斷證明書一紙等件，以及
    依推論認被告車駛至交岔路口處時，雖係綠燈，然遇到前行
    或轉彎之車道交通擁塞，本應在路口停止線前暫停，竟仍逕
    行駛入交岔路口內，致燈誌轉換後，仍未能通過，又為免妨
    害其他車輛通行而擅自右轉，且於右轉會車時疏於注意車前
    狀況及會車間隔，是以在疏洪十路之橫向斑馬線中，擦撞因
    燈號轉為綠燈剛起步左轉之告訴人車之狀況，最為吻合車禍
    現場之狀況等情，為主要論據。
三、訊據被告乙○○堅決否認有何過失傷害犯行，辯稱：我們在
    發生車禍時，是四線道，我是右轉，我的車子右前側碰到丁
    小姐機車的右前側，丁小姐的路線也是四線道，壹個路口在
    轉彎的時候，假如丁小姐沒有違規，不會在那種地方發生碰
    撞，假如不是逆向行駛，轉彎不可能這樣發生，因為我轉彎
    的時候，我是在外側車道，我轉過去跟他相碰是在外側碰到
    ，而且那個路口，交通非常忙碌，不是說沒有車子，丁小姐
    跟我碰撞的地方，如果不是違規，我們不會碰撞。我認為是
    對方闖紅燈，違規左轉等語。經查：
（一）告訴人甲○○雖於本院審理中迭稱是因為被告闖紅燈違規
      右轉而肇事，惟被告則辯稱是告訴人闖紅燈違規左轉逆向
      行駛等語。按關於雙方行進時之燈號究竟何人闖紅燈一節
      ，因兩造各執一詞，復無積極事證足資佐證，參以起訴書
      亦未認定被告闖紅燈行駛，從而告訴人證稱係被告闖紅燈
      一節，尚難逕認定為真實無訛，核先敘明。
（二）依兩造所陳及道路交通事故現場圖、現場照片觀之，本件
      兩造車輛之撞擊點分別為被告自小客車之右前側保險桿與
      告訴人機車之右側部分，且撞擊後被告車輛停留在疏洪一
      路右轉往疏洪十路外側車道前方轉彎處，其右前車頭距邊
      線4.0 公尺、右後車尾距邊線1.8 公尺；告訴人機車則停
      留在疏洪十路橫向斑馬線上，機車車頭距邊線4.1 公尺、
      車尾距邊線6.0 公尺。另告訴人機車倒地刮地痕在被告車
      底右前輪底下長約1 公尺。顯然雙方撞擊後，告訴人之機
      車因反彈力道而往後滑行因而造成刮地痕，被告車輛則往
      前略行駛後停住，故刮地痕在被告車底右前輪底下。而由
      以上推論判斷，兩造發生撞擊之地點應在現場圖上被告車
      輛右前輪附近不遠，顯然仍在被告右轉疏洪十路之轉彎動
      線範圍內。除非被告車輛係闖紅燈違規右轉，否則並無證
      據證明被告之駕駛行為有違反交通規則或任何過失可言，
      此由臺灣省車輛行車事故覆議鑑定委員會95年5 月9 日府
      覆議字第0950200197號函亦同此見解認為本件係屬涉及號
      誌問題，端視何車未依號誌指示（闖紅燈）行駛，為肇事
      原因，依綠燈號誌指示行駛之一方，無肇事因素等情，有
      該鑑定函附於偵查卷可稽（95年度偵字第7719號卷第64
      頁）。
（三）按機器腳踏車行駛至交岔路口，其轉彎，應依標誌或標線
      之規定行駛；無標誌或標線者，應依第一百零二條及下列
      規定行駛．．．道路交通安全規則第99條第2 項定有明文
      。又同規則第102條第1項第5款規定：左轉彎時，應距交
      岔路口三十公尺前顯示方向燈或手勢，換入內側車道或左
      轉車道，行至交岔路口中心處左轉，並不得占用來車道搶
      先左轉。而依上開說明，告訴人及被告兩車撞擊地點既位
      於被告右轉疏洪十路之車道動線範圍內，可見被告右轉彎
      並無跨越對向車道；反而係告訴人由疏洪十路左轉疏洪一
      路時跨越來車之車道提前左轉，侵害被告之路權至明。則
      被告對於事故之發生客觀上難認有何過失可言。
（四）至告訴人雖證稱被告的車是在疏洪一路的內線車道行駛，
      被告的車子本來要從疏洪一路直走闖過紅綠燈，後來又停
      下來，但是已經越過停止線，伊是綠燈，所以由疏洪十路
      左轉疏洪一路，被告突然來一個大右轉，所以就發生撞擊
      等語。起訴書並依此推論認被告車駛至交岔路口處時，雖
      係綠燈，然遇到前行或轉彎之車道交通擁塞，本應在路口
      停止線前暫停，竟仍逕行駛入交岔路口內，致燈誌轉換後
      ，仍未能通過，又為免妨害其他車輛通行而擅自右轉，且
      於右轉會車時疏於注意車前狀況及會車間隔，是以在疏洪
      十路之橫向斑馬線中，擦撞因燈號轉為綠燈剛起步左轉之
      告訴人車之狀況，最為吻合車禍現場之狀況等情。惟此為
      被告所否認，且並無證據足資佐證告訴人之指訴為真實無
      訛。參酌兩車撞擊後各自停放之位置研判，如被告確於疏
      洪一路之內線車道上先直行闖過紅綠燈後越過停止線停住
      ，再右轉往疏洪十路行駛，依車輛行駛之同心弧動線來看
      ，撞擊地點似應不至於如此靠近疏洪一路右轉疏洪十路之
      外側車道上。是此部分起訴書之推論與本院前開判斷即有
      未盡相符之處，尚難遽予採信。
四、綜上所述，本院認被告所辯應堪採信，依起訴書所舉證據，
    尚難認被告就本件車禍之發生有何過失之處，此外，復查無
    其他積極證據足資佐證被告確有過失傷害之情事，既不能證
    明被告犯罪，應諭知無罪之判決，以昭審慎。
據上論斷，應依刑事訴訟法第三百零一條第一項，判決如主文。
本案經檢察官張瑞娟到庭執行職務。
中    華    民    國    96    年     6    月    27    日
                  刑事第七庭　審判長法  官  胡堅勤
　                                  法  官  王瑜玲
                                 　 法  官  李君豪
以上正本證明與原本無異。
如不服本判決，應於判決送達後10日內，向本院提出上訴狀（須
附繕本）。
　                                  書記官  林文達
中　　華　　民　　國　　96　　年　　6 　　月　　27　　日
